【裁判字號】    99,裁,656
【裁判日期】    990318
【裁判案由】    綜合所得稅
【裁判全文】
最  高  行  政  法  院  裁  定
                                       99年度裁字第656號
上  訴  人  甲○○
被 上訴 人  財政部臺灣省北區國稅局
代  表  人  乙○○
                          （送達代收人  劉秋明
上列當事人間綜合所得稅事件，上訴人對於中華民國98年12月17
日臺北高等行政法院98年度訴字第1954號判決，提起上訴，本院
裁定如下：
    主  文
上訴駁回。
上訴審訴訟費用由上訴人負擔。
    理  由
一、按對於高等行政法院判決之上訴，非以其違背法令為理由，
    不得為之，行政訴訟法第242條定有明文。依同法第243條第
    1項規定，判決不適用法規或適用不當者，為違背法令；而
    判決有同條第2項所列各款情形之一者，為當然違背法令。
    是當事人對於高等行政法院判決上訴，如依行政訴訟法第24
    3條第1項規定，以高等行政法院判決有不適用法規或適用不
    當為理由時，其上訴狀或理由書應有具體之指摘，並揭示該
    法規之條項或其內容；若係成文法以外之法則，應揭示該法
    則之旨趣；倘為司法院解釋或本院之判例，則應揭示該判解
    之字號或其內容。如以行政訴訟法第243條第2項所列各款情
    形為理由時，其上訴狀或理由書，應揭示合於該條項各款之
    事實。上訴狀或理由書如未依此項方法表明，或其所表明者
    與上開法條規定不合時，即難認為已對高等行政法院判決之
    違背法令有具體之指摘，其上訴自難認為合法。
二、上訴人民國（下同）93年度綜合所得稅結算申報，於列舉扣
    除額項下列報93年12月間捐贈臺中縣太平市「臺中寶山紀念
    公園」骨灰座計29座永久使用權予臺中縣潭子鄉公所之捐贈
    扣除額新臺幣（以下同）3,480,000元，嗣於97年9月17日具
    文申請更正捐贈扣除額為696,000元；案經被上訴人依據法
    務部調查局中部地區機動工作組（以下簡稱中機組）通報及
    查得資料，以上訴人虛報上開捐贈扣除額2,784,000元，並
    短漏報營利、利息所得合計10,931元，乃併課核定其96年度
    綜合所得總額5,722,802元，所得淨額4,274,351元，補徵應
    納稅額846,567元，並依所得稅法第110條第1項規定，按所
    漏稅額378,810元處以1倍之罰鍰計378,810元。上訴人對罰
    鍰處分不服，向被上訴人申請復查。經被上訴人審查後，略
    以上訴人93年度列報納骨塔位捐贈扣除額3,480,000元，雖
    於97年9月17日申請更正為696,000元，惟查中機組於97年2
    月20日已以調振廉字第09775004890號函進行調查系爭捐贈
    扣除額，申請更正日在調查日之後，核無稅捐稽徵法第48條
    之1自動補報及補繳稅款免罰規定之適用，原處罰鍰並無違
    誤為由，以98年3月11日北區國稅法二字第0980011123號復
    查決定（下稱原處分）決定駁回，未獲變更，上訴人仍表不
    服，提起訴願，亦遭決定駁回，遂提起行政訴訟，經臺北高
    等行政法院98年度訴字第1954號判決駁回，上訴人遂對之提
    起上訴，主張：依財政部82年11月3日台財稅第821501458號
    函釋規定，本案之調查基準日應以被上訴人寄發處分書日（
    97年12月8日）為準，上訴人更正補申報日及補繳稅款日均
    在該日之前，上訴人應符合稅捐稽徵法第48條之1免罰規定
    ，被上訴人卻於3個月後驟然裁罰上訴人，而經上訴人申請
    復查及訴願後，被上訴人又一再反覆更改其裁罰理由，已明
    顯違反行政程序法之立法目的及第5條與第8條之規定，原判
    決未針對被上訴人先核定後裁罰及裁處書裁處理由與復查決
    定、訴願決定理由不一致之矛盾所在審酌判決，亦未說明其
    何以採為判決基礎，顯有行政訴訟法第189條及第243條第6
    款之判決違背法令事由。又上訴人於申請更正補申報時，並
    未經人檢舉、亦未經稽徵機關或財政部指定之調查人員進行
    任何調查，且上訴人之更正補申報亦業經被上訴人所屬新店
    稽徵所核定在案，上訴人並依該所所訂繳款期限內補繳稅款
    完畢，本案應屬「未經檢舉」、「未經調查」之案件，應有
    稅捐稽徵法第48條之1免罰規定之適用。中機組只是在調查
    ，而依財政部70年2月19日台財稅第31318號函釋，中機組之
    調查不屬「經調查」，原判決亦認定中機組「為調查案件需
    要………」，惟判決卻推論成「中機組係經人檢舉或主動查
    覺或查獲」作為審查原處分裁量是否合法之基礎，有違論理
    法則，顯有行政訴訟法第189條及第243條第6款不備理由之
    判決違背法令事由。另被上訴人以財政部70年2月19日台財
    稅第31318號函釋規定，擴大解釋「凡經法務部調查局調查
    之案件均屬「經檢舉」，無稅捐稽徵法第48條之1免罰規定
    之適用，則前揭函釋應逕將「稽徵機關或財政部指定之調查
    人員」註明「包含調查局所屬之處站在內。」。原判決忽略
    前項矛盾，遽以認定凡經法務部調查局調查之案件均屬「經
    檢舉」之案件，顯有行政訴訟法第243條第6款理由矛盾之判
    決違背法令事由等語，雖以該判決違背法令為由，惟核其上
    訴理由，係就原審取捨證據、認定事實之職權行使，指摘其
    為不當，並就原審已論斷者，泛言未論斷，或就原審所為論
    斷，泛言其論斷矛盾，而非具體表明合於不適用法規、適用
    法規不當、或行政訴訟法第243條第2項所列各款之情形，難
    認對該判決之如何違背法令已有具體之指摘。依首開規定及
    說明，應認其上訴為不合法。
三、據上論結，本件上訴為不合法。依行政訴訟法第249條第1項
    前段、第104條、民事訴訟法第95條、第78條，裁定如主文
    。
中    華    民    國    99    年    3     月    18    日
                    最高行政法院第六庭
                        審判長法官  吳  明  鴻
                              法官  林  茂  權
                              法官  侯  東  昇
                              法官  劉  介  中
                              法官  黃  秋  鴻
以  上  正  本  證  明  與  原  本  無  異
中    華    民    國    99    年    3     月    19    日
                              書記官  張  雅  琴


司法院資訊處製作；財團法人民間司法改革基金會備份。
